臺灣高等法院臺南分院刑事判決　　 96年度上更(一)字第359號
上　訴　人　臺灣臺南地方法院檢察署檢察官
被　　　告　乙○○
　　　　　　　　　　現於臺灣高雄第二監獄執行中
指定辯護人　本院公設辯護人　丙○○
被　　　告　甲○○
指定辯護人　本院公設辯護人　丙○○
上列上訴人因被告違反槍砲彈藥刀械管制條例案件，不服臺灣臺
南地方法院94年度訴字第1277號中華民國95年2月27日第一審判
決（起訴案號：臺灣臺南地方法院檢察署94年度偵字第7741號）
，提起上訴，本院判決後，經最高法院發回更為審理，本院判決
如下：
    主  文
原判決撤銷。發回臺灣臺南地方法院更為判決。
    理  由
一、公訴意旨略以：被告乙○○及甲○○均明知手槍及具有殺傷
    力之子彈，係屬槍砲彈藥刀械管制條例管制之槍砲及彈藥，
    非經中央主管機關許可，不得持有，竟仍基於持有手槍及具
    有殺傷力之子彈之犯意，於民國（下同）94年2、3月間，在
    高雄縣阿蓮鄉某民宅內，竊得克拉克制式90手槍一枝（槍枝
    管制編號：0000000000號）、該手槍所用之子彈約20顆得手
    （下稱系爭槍、彈），未經許可而共同持有之，2人並曾同
    至臺南縣仁德鄉○○○道路試射系爭槍、彈。乙○○因另案
    被通緝，於同年4月初，在臺南市○○路舊良美百貨公司前
    ，將系爭槍、彈交梁俊旭保管。因認被告2人涉有槍砲彈藥
    刀械管制條例第7條第4項及同法第12條第4項之未經許可持
    有手槍及殺傷力之子彈罪云云。
二、原審判決意旨略以：被告2人自94年1月24日起至94年4月5日
    起，即因連續竊盜行為，經臺灣臺南地方法院檢察署檢察官
    於94年7月31日以94年度偵字第4661號、5090號、9095號、
    9096號、9362號提起公訴，經原審法院審理在案，此有起訴
    書1紙附卷可參，而審酌本案檢察官起訴被告2人竊取槍彈之
    犯行，與前開另案起訴之竊盜犯行，二者時間緊接、犯罪手
    法雷同，顯基於概括犯意而有連續犯裁判上一罪之關係，公
    訴人起訴被告2人涉犯非法持有槍彈罪部分，因其取得槍彈
    之原因行為同時構成竊盜罪，二者有想像競合裁判上一罪之
    關係，而該竊盜罪復與上開所述另案先行起訴之竊盜案件有
    連續犯裁判上一罪之關係，應認檢察官就同一事實為先後兩
    次起訴，本案既於94年9月28日方提起公訴，起訴時間在後
    ，而諭知不受理之判決，固非無見。
三、按第二審法院認為上訴有理由，或上訴雖無理由，而原判決
    不當或違法者，應將原審判決經上訴之部分撤銷，就該案件
    自為判決，但因原審判決諭知管轄錯誤、免訴、不受理係不
    當而撤銷之者，得以判決將該案件發回原審法院；又對於原
    審諭知管轄錯誤、免訴、不受理之判決上訴時，第二審認為
    有理由而發回該案件之判決，得不經言詞辯論為之，刑事訴
    訟法第369條第1項及第372條分別定有明文。
四、經查：
(一)、刑事訴訟法第302條第1款所定「案件曾經判決確定者，應諭
    知免訴之判決」；及同法第303條第2款所定「已經提起公訴
    或自訴之案件，在同一法院重行起訴，應諭知不受理之判決
    」，即所謂一事不再理原則，關於實質上一罪或裁判上一罪
    ，固均有其適用，刑法所定之想像競合犯或修正前之連續犯
    均係裁判上之一罪，其一部分犯罪事實已經提起公訴或自訴
    或曾經判決確定者，其效力當然及於全部，如檢察官復將其
    他部分重行起訴，應分別諭知免訴或公訴不受理之判決；然
    此所謂一部分犯罪事實已經提起公訴或自訴或曾經判決確定
    者，其效力及於全部，係指已經提起公訴或自訴或判決確定
    之部分及重行起訴或未經判決部分，均構成犯罪，並有連續
    犯或想像競合犯之關係者而言，如其一部分不構成犯罪，即
    不可能發生連續犯或想像競合犯之關係，自無一部效力及於
    全部之餘地。
(二)、本件公訴事實乃被告二人共同竊盜系爭槍、彈，並由被告乙
    ○○將系爭槍、彈交予梁俊銘保管，故公訴人認被告二人涉
    有未經許可持有手槍及殺傷力之子彈罪嫌。惟查，被告甲○
    ○自始否認有前開犯行，被告乙○○則先承認有上開犯行，
    嗣否認之，故被告二人是否有前開犯行，即應先予確認，否
    則逕認本件之竊盜犯行與公訴人另案起訴之竊盜犯行有連續
    犯之裁判上一罪關係，即嫌速斷。而查：
  1.被告甲○○於偵查時陳稱：「（提示乙○○筆錄並問：他表
    示你們偷到過兩天後，你要他拿出來，你們就到臺南縣仁德
    鄉○○○道路試射，一人都射發一子彈，有何意見？）槍沒
    有子彈、彈匣。」、「沒有偷到子彈，因為偷到後乙○○就
    說由他保管。」（見94年偵字第7741號卷第81頁），嗣於原
    審時供稱：「（問：於偵訊時稱有偷槍，但沒有子彈，有何
    意見？）乙○○說是玩具槍，槍就由他拿走。」、「沒有看
    到彈匣及子彈。」、「沒有試槍。」、「不知道梁俊銘於偵
    訊筆錄所說乙○○有交給他一支槍及子彈之事。」（見原審
    卷第36頁）等語，與被告乙○○同於偵查時所稱：「過幾天
    甲○○要我拿出來，我們兩人就到臺南縣仁德鄉○○○道路
    試射打了兩發，……打完子彈後，甲○○又叫我將手槍、子
    彈放回原處。」等語（見94年度偵字第7741號卷第47頁），
    二人就有關系爭槍、彈之取得已有不同之陳述，系爭槍、彈
    是否由被告竊盜取得，即有疑義。
  2.其次，有關乙○○將系爭槍、彈交給梁俊銘部分之事實，被
    告乙○○於偵查時稱：「（問：何時、地交給梁俊銘？）試
    槍完以後約3月初。我拿到梁俊銘家。」（見94年度偵字第
    6283號卷第22頁。），又與梁俊銘於偵查時稱：「（問：本
    件手槍子彈之來源？）乙○○於94年 4月初在臺南市○○路
    良美百貨前交給我的，當時他在車上交給我的。」等語（見
    94年度偵字第5685號卷第60頁），二人就交付系爭槍、彈之
    時間及地點，均有出入，此部分事實真相究竟為何，事關梁
    俊銘持有之系爭槍、彈確否由被告乙○○交付之認定，亦應
    詳究。
  3.再者，本件被告甲○○始終否認上開公訴意旨所指之竊取並
    持有上開槍、彈之犯行（見臺南縣警察局歸仁分局南縣歸警
    三字第0940001731號警卷第10頁、94年度偵字第5685號卷第
    82 頁、原審卷第66頁、本院前審卷一第99、139頁、前審卷
    二第12頁）。而被告乙○○於警詢及偵查中雖陳稱：有將上
    開槍、彈交付梁俊旭保管云云，惟對其來源先則稱：一開始
    是甲○○用一個玩具盒子裝著交給我；嗣又謂：是與甲○○
    於94年2、3月間在高雄縣阿蓮鄉侵入民宅偷到的等語（見94
    年度偵字第5685號卷第67、68頁），先後所供已然不一；於
    原審則翻異前詞，改稱：槍不是我的，我不知道梁俊旭為何
    要害我，我沒有交付槍枝給梁俊旭云云（見原審卷第66、14
    3、144頁）；在本院前審亦迭次為與原審法院相同之供陳，
    並稱：警詢、偵查中所供不實云云。至梁俊旭雖初則供稱：
    槍枝是乙○○所交付云云，然於原審亦改稱：這些槍、彈不
    是乙○○給我的，是84年間劉明和給我的；以前是為了贓物
    案件要我找乙○○，才誣賴他等語（見原審卷第139、1 51
    、152頁）；於本院前原審亦為相同之供陳（見本院前審卷
    一第85、86頁）。
(三)、綜上所述，本件由梁俊旭持有經查扣之槍枝、子彈，究否為
    乙○○所交付？是否係被告等二人共同竊取而持有之物？均
    非無疑。如該槍枝、子彈確與被告等二人無關，則被告等二
    人既無公訴意旨所指之犯行，自無從認本件與前案有裁判上
    一罪之關係，即應為無罪之判決；又縱如該槍枝、子彈確係
    乙○○所交付，然並非被告等二人所竊取之物，亦無從認與
    前案有裁判上一罪之關係，亦不能對被告等二人分別為免訴
    或不受理之判決。公訴人上訴以此指摘原判決不當，尚非全
    然無理由，自應由本院不經言詞辯論，將原判決予以撤銷，
    並為審級利益，發回另由原審法院為適法之判決。
據上論斷，應依刑事訴訟法第369條第1項但書、第372條，判決
如主文。
中　　華　　民　　國　　96　　年　　10　　月　　17　　日
　　　　　　　　　刑事刑三庭    審判長法　官  陳義仲
　　　　　　　　　　　　　　　　　　  法　官  蘇清水
　　　　　　　　　　　　　　　　　　  法　官  宋明蒼
以上正本證明與原本無異。
如不服本判決，應於收受本判決後十日內向本院提出上訴書狀。
其未敘述上訴理由者並得於提起上訴後十日內向本院補提理由書
狀（均須按他造當事人之人數附繕本）「切勿逕送上級法院」。
　　　　　　　　　　　　　　　　　　　書記官  翁心欣
中　　華　　民　　國　　96　　年　　10　　月　　17　　日
